【裁判字號】    94,上訴,3980
【裁判日期】    950328
【裁判案由】    違反槍砲彈藥刀械管制條例
【裁判全文】
臺灣高等法院刑事判決
上  訴  人
即  被  告  乙○○
選任辯護人  喬國偉律師
            陳德峰律師
            林曜辰律師
上列上訴人因違反槍砲彈藥刀械管制條例案件，不服臺灣板橋地
方法院94年度訴字第1549號，中華民國94年10月25日第一審判決
（起訴案號：臺灣板橋地方法院檢察署94年度核退偵字第600號
），提起上訴，本院判決如下：
    主  文
原判決撤銷。
乙○○未經許可，製造可發射金屬子彈具有殺傷力之空氣槍，處
有期徒刑貳年捌月，併科罰金新臺幣拾萬元，罰金如易服勞役，
以新台幣玖佰元即銀元佰元折算壹日。扣案之空氣槍壹支（槍
枝管制編號0000000000號，含紅外線狙擊鏡壹個、滅音管壹個、
CO2鋼瓶貳瓶）及鋼珠子彈貳拾顆均沒收。
    事  實
一、乙○○於民國（下同）94年2、3月間，在臺北縣新莊市○○
    路176巷15號翁勇信所經營之「槍酷」店（登記店名為「尚
    華玩具行」），以新臺幣（下同）16,000元之代價，購得
    CO2空氣槍一支（鑑定書記載為空氣長槍，惟不論長、短，
    既為空氣槍，即屬槍砲彈藥刀械管制條例第4條第1項第1款
    之空氣槍），嗣於94年3月間，分別在上開「槍酷」店購買
    狙擊鏡、滅音管，在臺北市○○街某玩具槍店購買紅外線，
    加裝到上開槍枝，而於94年3、4月間在上開「槍酷」店及臺
    北縣林口鄉○○路路邊小貨車各買一瓶CO2鋼瓶，又於94 年
    4月間，陸陸續續在臺北縣境內多處五金行，以總計不到100
    元之價格，購買可供上開槍枝使用之鋼珠20顆，做為子彈之
    用，最後於94年4月間某日，在臺北縣新莊市○○路576 巷
    28號「尚錡」店，以不詳價格，購買彈力較強之彈簧，隨即
    在臺北縣蘆洲市○○街68巷17弄3號2樓住處，將上開槍枝之
    普通彈簧改裝為該彈力較強之彈簧，而製造完成可發射前述
    金屬鋼珠子彈，具有殺傷力之槍枝後，即未經許可而持有之
    。嗣於94年4月11日晚上11時許，在新莊市○○路176巷13號
    前，警察甲○○見乙○○背一吉他袋，覺得懷疑，予以詢問
    ，乙○○即向甲○○表示持有空氣槍，而自首，警方乃扣得
    空氣槍1支（槍枝管制編號0000000000號，含供該空氣槍使
    用之紅外線狙擊鏡1個、滅音管1個、CO2鋼瓶2瓶）及可供該
    空氣槍使用之鋼珠子彈20顆。
二、案經乙○○自首，由臺北縣政府警察局新莊分局移送臺灣板
    橋地方法院檢察署檢察官偵查起訴。
    理  由
一、上訴人即被告乙○○固坦承上開事實，惟矢口否認有何製造
    具有殺傷力槍枝之犯行，辯稱：伊持有上開槍枝只是用來打
    麻雀，並無供犯罪之不法意圖，且購入上開槍枝時，該槍枝
    即已是空氣長槍，伊之改造行為並非槍砲彈藥刀械管制條例
    所規範之「製造」，應僅成立持有罪責，又該等槍枝之更換
    零件技術於網路上均可查知，伊亦係因此而前往「槍酷」店
    購買上開槍枝，可知並無犯罪故意，況依內政部警政署刑事
    警察局鑑定書可知，試射3次焦耳逐漸遞減，可知上開槍枝
    不是隨時都有殺傷力云云。惟經查：
  (一)被告有於上揭時、地前往「槍酷」店購買空氣長槍，迭據被
    告於警詢、偵查及原審審理時供承在卷（見核退偵字第600
    號卷第14頁、偵字第6198號卷第4頁、第20頁、原審卷第88
    頁、第96頁），核與證人即「槍酷」店之負責人翁勇信於原
    審審理時證述情節大致相符（見原審卷第80頁至第81頁），
    並有上開槍枝扣案可資佐證。又被告另坦認其分別在上開時
    、地購買CO2鋼瓶、紅外線狙擊鏡、滅音管、鋼珠等物，供
    上開槍枝使用一節，亦有各該物品扣案足證，應堪信為真實
    。
  (二)扣案之空氣長槍一支，經送請內政部警政署刑事警察局鑑定
    結果，認為：「送鑑改造長槍壹枝（槍枝管制編號00000000
    00），認係以外接高壓鋼瓶內氣體為發射動力之空氣長槍，
    機械性能良好，經裝填直徑約8mm、重量約2.11 g鋼珠試射
    次，測得鋼珠速度為155、130、105公尺/秒，計算其動能
    為25.35、17.83、11.63焦耳，單位面積動能分別為50.43、
    35.47、23.14焦耳/平方公分，送鑑之鋼珠壹盒，認均係直
    徑約8mm之鋼珠（即可供扣案槍枝使用之子彈）」，有該局
    94年4月27日刑鑑字第0940059828號槍彈鑑定書一件附卷可
    稽（見核退偵字卷第8頁至第10頁），又依上開槍彈鑑定書
    所附卷之殺傷力之相關數據所載：(一)美國軍醫總署定義：彈
    丸撞擊動能達58呎磅（約78．6焦耳），則足以使人喪失戰
    鬥能力。(二)內政部警政署刑事警察局對活豬作射擊測試結果
    ，彈丸單位面積動能達24焦耳／平方公分，則足以穿入豬隻
    皮肉層。(三)依日本科學警察研究所之研究結果，彈丸單位面
    積動能達20焦耳／平方公分，則足以穿入人體皮肉層。而上
    開槍枝經試射結果，單位面積動能達50.43、35.47、23.14
    焦耳/平方公分，已超過日本科學警察研究所之研究結果，
    彈丸單位面積動能足以穿入人體皮肉層之20焦耳／平方公分
    ，足見上開槍枝係可發射金屬具有殺傷力之槍枝，又上開鑑
    定中試射3次之單位面積動能雖逐漸遞減，但三次試射均超
    過日本科學警察研究所之研究結果，彈丸單位面積動能足以
    穿入人體皮肉層之20焦耳／平方公分，即具有殺傷力，尚不
    因其單位面積動能逐漸遞減，而認其不具殺傷力，被告辯稱
    從上開鑑定書所載，試射3次焦耳逐漸遞減，可知上開槍枝
    不是隨時都有殺傷力云云，尚不足採。
  (三)再查合法之空氣長槍改裝彈簧可影響其殺傷力，且該殺傷力
    視改裝之彈簧強度而定一節，已經證人翁勇信於原審審理時
    證述在卷（見原審卷第82頁），而被告於購得上開空氣長槍
    後，因無法打小鳥，乃於上揭時、地有將普通彈簧更換彈力
    較強之彈簧，其目的係為了加強上開槍枝之強度等情，亦據
    被告於警詢、偵查中及原審審理時分別自承：「（問：長槍
    是否有改造過？我自己將原有之彈簧更換過彈力較強之彈簧
    」、「（問：為何要更改彈簧？）因為才有強度可將小鳥打
    下」、「我有更換彈簧，好像鳥打不下來，所以我才換過」
    （見94年偵字第6198號偵查卷第4頁、第21頁）、「我有換
    過彈簧，彈簧是在『尚錡』買的，是在新莊市○○路576巷
    28號，彈簧我是在買完鋼珠之後買的，也是4月份。我買完
    之後在家裡更換彈簧」（見原審卷第97頁）等語明確，足見
    證人翁勇信所述洵非無據，又上開槍枝係可發射金屬具有殺
    傷力，已如前述，可徵上開槍枝係因被告改裝彈力較強之彈
    簧而成為可發射金屬具有殺傷力，應堪認定。被告雖另辯稱
    ，被告之行為係屬改造而非製造云云。然按所謂製造包括創
    製、改造、組合、混合、化合等行為在內，已損壞之零件加
    以修理亦屬製造，改造行為亦屬製造行為之一種（參見最高
    法院86年度台上字第7558號判決、92年台上字第924號判決
    ），被告於上揭時、地購得空氣長槍後，竟將該槍枝之彈簧
    改裝成彈力較強之彈簧，並使之因而可發射金屬具有殺傷力
    ，則被告前開改裝行為，自屬有創設性質之製造行為，被告
    此部分所辯，尚無可採。至起訴書雖另載被告更換槍管及加
    裝CO2鋼瓶亦係使上開槍枝具有殺傷力之改造方法，惟該等
    改造行為並不會使上開槍枝具有殺傷力，已據證人翁勇信證
    稱：「更換槍管是不會影響槍的出速，槍管越長，出速越低
    ，但可以讓槍枝穩定。改裝彈簧就可以影響到殺傷力，看改
    裝的彈簧的強度」（見原審卷第82頁）、「扣案的空氣長槍
    是CO2的，‧‧‧CO2本身是動力，必須有彈簧跟擊槌，因此
    使用時必須加裝CO2鋼瓶，再加BB彈就可以」（見原審卷第
    83頁）、「（CO2鋼瓶）雖容量有大小，但是壓力都是一樣
    的，至於是否會影響殺傷力則是看氣候，如果氣候改變不大
    的話，都是差不多的」（見原審卷第84頁）、「（問：槍枝
    出廠時是用最重鋼珠及高壓的鋼瓶去試射？）是的」（見原
    審卷第85頁）、「（問：增加槍枝的強度是否只有一種？就
    是更換彈簧？）是的」（見原審卷第86頁）。該證人係「槍
    酷」之負責人，雖僅係販售玩具槍等合法槍枝之從業人員，
    惟因槍枝之管制在我國甚為嚴格，該等販售人員為免觸法，
    對於槍枝亦應具有一定知識能力，再徵以被告前開所述，伊
    是利用改裝彈力較強之彈簧，增加槍枝之強度等語，可見證
    人翁勇信此部分所述，堪以採信，而檢察官並未就此提出其
    他積極證據，是檢察官認被告係以更換槍管、加裝CO2鋼瓶
    等方法改造上開槍枝使之成為具有殺傷力，尚無可取。又被
    告有換槍管部分既非使上開槍枝具有殺傷力之改造方法，則
    被告辯稱該槍管係證人翁勇信幫忙更換一節，即與本件犯罪
    成立與否無涉，爰不另予論述。
  (四)被告雖否認有違法之認識云云。然於網路上均可查知之知識
    或可購得之物品，並非即為合法，此為一般生活經驗所可知
    悉，且報章雜誌亦常有網路犯罪之報導，被告目前就讀黎明
    工專，且先前亦是該校夜二專畢業，又另先後在卓進實業股
    份有限公司、翊全實業有限公司工作，已據其自承在卷（見
    原審卷第99頁），並有其所提出之在學證明單及勞工保險被
    保險人投保資料表各一紙在卷可憑，足徵被告並非無知識，
    不足以判斷是非之人，對於上開常識自難諉為不知。況依證
    人翁勇信所述：「（庭呈扣案槍枝原廠警告標示，該警告內
    容為『本玩具槍用2.1公克之鋼珠，測試測速之速度為FPS21
    0-250在法定範圍內，請勿改造以免觸法』），在我們販賣
    的槍枝上都貼有庭呈的這個警告標示」（見原審卷第85頁）
    、「我們都會告知客人有這個警告標示，請客人自己看，而
    且我們都把紙箱放在門口，紙箱上就有警告標示，一進去就
    會看到，是每個紙箱都有貼」（見原審卷第95頁）。可見被
    告應可得知悉上開槍枝不得任意改造，至證人翁勇信雖亦證
    稱：有的客人會把紙箱拆下未帶走，有可能沒有看到標示，
    而被告是用吉他袋裝上開槍枝，所以有可能沒看到等語在卷
    （見原審卷第95頁），然此係其臆測之詞，尚不足憑為有利
    於被告之認定，另再參諸被告於偵查中所述：「（問：可知
    持有及改造具有殺傷力之槍枝違法？）我大概知道，但不知
    如此嚴重」等語（見核退偵字第600號偵查卷第15頁），顯
    見被告明知其改造上開槍枝之行為已觸犯法律，故被告辯稱
    伊無犯罪之故意，不知其改造槍枝之行為已觸犯法律云云，
    亦無足採。
  (五)又本件送鑑定結果，雖認扣案之槍枝係屬空氣長槍，惟不論
    長槍、短槍，此與長武士刀、短武士刀均為武士刀之情節相
    同，不論空氣長槍、空氣短槍，均屬空氣槍。
  (六)證人即查獲本案之警員甲○○於本院證稱：當天被告剛好從
    網咖隔壁模型槍枝店走出來，背一個背包，我基於專業的合
    理懷疑，認為他的背包裡面有違禁品，我詢問被告，被告說
    裡面有一枝模型槍枝，係他自己承認的，再問有無改造，被
    告說有，我只是因為被告從模型槍店出來，又背著吉他袋，
    才會有合理的懷疑，被告當時並無神色慌張或是形跡可疑的
    行情，我問他可否打開看一下，他就打開該背包。按刑法第
    62條所謂發覺，固非以有偵查犯罪權之機關或人員確知其人
    犯罪無誤為必要，而於對其發生嫌疑時，即得謂為已發覺；
    但此項對犯人之嫌疑，仍須有確切之根據得為合理之可疑者
    ，始足當之，若單純主觀上之懷疑，要不得謂已發生嫌疑（
    參看最高法院72年台上字第641號判例）。警員甲○○因見
    被告自模型槍店走出，身上背著吉他袋，即懷疑內有違禁品
    ，此係警員甲○○個人主觀之懷疑，不能認警員已有確切之
    根據得有合理之可疑（因持有未改造，且不具殺傷力之槍枝
    ，並不違法），而被告於警員詢問是何物時，即供稱係長槍
    ，並稱有改造槍枝，則被告自係於警員未知悉犯罪前，向警
    員自首。
  (七)綜上所述，被告製造可發射金屬具有殺傷力改造槍枝犯行，
    應堪認定。
  (八)本案事證已明，被告聲請傳喚證人陳家浩、吳俊夫，以證明
    其購買上開空氣長槍是為了射擊麻雀之用，並無犯罪意圖云
    云。惟本罪係改造槍枝即已成立犯罪，至於被告有無持以犯
    罪之意圖，並不影響本罪之成立，故無傳喚該二位證人之必
    要。另關於被告平常是否勤奮工作、負擔家計，亦與犯罪事
    實無涉，被告因此聲請傳喚之證人為其母親吳蘇金月，亦無
    傳喚查證之必要，爰不予傳喚，附此敘明。
  (九)又依前述之鑑定，三次試射，最低一次為23.14焦耳/平方公
    分，超過日本科學警察研究所研究結果，彈丸單位面積動能
    達20焦耳／平方公分，應認具殺傷力，已如前述，被告請求
    再送鑑定，本院認無再加鑑定之必要。
二、按空氣槍係屬槍砲彈藥刀械管制條例第4條第1項第1款之槍
    枝，又同法條第1項第2款規定之所謂彈藥，指前款各式槍砲
    所使用之砲彈、子彈及其他具有殺傷力或破壞性之各類炸彈
    、爆裂物。司法院廳刑一字第309號函就小鋼珠是否屬於
    子彈之法律問題，亦函釋：鋼珠既附屬於玩具手槍，供該玩
    具手槍發射之用，自為槍砲彈藥刀械管制條例第4條第1項第
    2 款之「子彈」（參看刑事法律問題研究彙編第6輯249頁）
    。被告改造空氣槍部分，核係犯槍砲彈藥刀械管制條例第8
    條第1項之未經許可，製造其他可發射金屬子彈具有殺傷力
    之空氣槍罪（起訴書證據並所犯法條欄第二段記載為手槍，
    當係誤載），而扣案槍枝使用扣案之直徑約8mm鋼珠，可以
    發射，具有有殺傷力，已如前述鑑定所載，則被告之持有前
    述鋼珠子彈，係犯槍砲彈藥刀械管制條例第12條第4項之持
    有子彈罪，起訴書雖未敘及被告此部分犯罪法條，但事實欄
    有記載被告持有鋼珠子彈之犯行，本院自得予以審究。再被
    告係一行為持有改造之空氣槍及子彈，觸犯二罪名，應從一
    重之持有改造空氣槍處斷。被告持有空氣槍之低度行為應為
    製造空氣槍之高度行為所吸收，只論製造空氣槍罪，不另論
    持有空氣槍罪。被告於犯罪未被發覺前自首，依刑法第62條
    前段減輕其刑。
三、原審對被告論罪科刑，固非無見，惟(一)被告持有鋼珠部分，
    亦成立犯罪，原審對此未予論及；(二)被告係屬自首，原審對
    此未予調查認定；(三)被告之行為，無何可憫恕之處，原審依
    刑法第59條規定減輕其刑，亦有未當；(四)被告於94年3月間
    ，購買狙擊鏡、滅音管，原審認定為93年（見原審判決欄第
    10行）；被告購買狙擊鏡、滅音管裝置在槍枝上，已成為該
    槍之一部分，應就全部認定為空氣槍一支，另外鋼珠係子彈
    ，亦為違禁物，依刑法第38條第1項第1款規定沒收，原審認
    定狙擊鏡、滅音管及鋼珠係供槍枝所用，依刑法第38條第1
    項第2款規定宣告沒收，均有未洽。
四、被告提起上訴，辯稱，該槍枝無殺傷力，否認犯罪，固無可
    採，惟原判決既有可議，應予撤銷改判，審酌被告購買空氣
    長槍加以改造，並未持之用以犯罪，另審酌被告素行尚稱良
    好，又有正當職業，且於犯後坦承部分犯行等一切情狀，量
    處如主文所示之刑，並就所科罰金部分諭知易服勞役之折算
    標準如主文之所示。又扣案之改造空氣長槍一支（槍枝管制
    編號0000000000號，含扣案之紅外線狙擊鏡1個、滅音管1個
    、CO2鋼瓶2瓶）及鋼珠20顆，係違禁物，應依刑法第38條第
    1項第1款規定宣告沒收。
據上論斷，應依刑事訴訟法第369條第1項前段、第364條、第299
條第1項前段，槍砲彈藥刀械管制條例第8條第1項、第12條第4項
，刑法第11條前段、第55條、第62條前段、第42條第2項、第38
條第1項第1款，罰金罰鍰提高標準條例第2條，現行法規所定貨
幣單位折算新臺幣條例第2條，判決如主文。
本案經檢察官張秋雲到庭執行職務。
中    華    民    國    95    年    3    月    28    日
                  刑事第十一庭
                          審判長法  官  張連財
                                法  官  楊照男
                                法  官  林明俊
以上正本證明與原本無異。
如不服本判決，應於收受送達後十日內向本院提出上訴書狀，其
未敘述上訴之理由者並得於提起上訴後十日內向本院補提理由書
（均須按他造當事人之人數附繕本）。
                                書記官  蕭進忠
中    華    民    國    95    年    4     月    3     日
附錄本案論罪科刑法條全文
槍砲彈藥刀械管制條例第8條：
未經許可，製造、販賣或運輸鋼筆槍、瓦斯槍、麻醉槍、獵槍、
空氣槍或第4條第1項第1款所定其他可發射金屬或子彈具有殺傷
力之各式槍砲者，處無期徒刑或5年以上有期徒刑，併科新臺幣
1千萬元以下罰金。
未經許可，轉讓、出租或出借前項所列槍枝者，處5年以上有期
徒刑，併科新臺幣1千萬元以下罰金。
意圖供自己或他人犯罪之用，而犯前二項之罪者，處無期徒刑或
7年以上有期徒刑，併科新臺幣1千萬元以下罰金。
未經許可，持有、寄藏或意圖販賣而陳列第一項所列槍枝者，處
3年以上10年以下有期徒刑，併科新臺幣7百萬元以下罰金。
第1項至第3項之未遂犯罰之。


司法院資訊處製作；財團法人民間司法改革基金會備份。
